臺灣雲林地方法院刑事判決　　　　　　　94年度簡上字第30號
上 訴 人即
被　　　告　甲○○　男　45歲.
上列被告因詐欺案件，不服本院北港簡易庭中華民國93年12月31
日93年度港簡字第293 號刑事簡易判決（原聲請簡易判決處刑書
案號：93年度核退偵字第279 號），提起上訴，本院第二審合議
庭判決如下：
    主  文
上訴駁回。
    事實及理由
一、犯罪事實：
    甲○○知悉提供帳戶存摺、提款卡、提款卡密碼、印章等物
    予不詳姓名年籍之成年人，極可能流入詐騙集團手中，用以
    詐騙取得他人財物，竟基於幫助詐欺之犯意，為使詐騙集團
    取得新的存摺、提款卡、提款卡密碼、印章，及帳戶語音查
    詢功能，於民國93年05月25日，甲○○至雲林縣北港鎮○○
    路54號「北港郵局」，申請更換其原設於該郵局之帳號0000
    00000000號帳戶之存摺、印（鑑）章、提款卡及密碼，並申
    請辦理語音查詢系統。同日，甲○○取得全新之存摺、印章
    、提款卡及密碼、並語音查詢資料後，隨即在不詳地點，將
    上開物件，提供予不詳姓名年籍之成年人，上開帳戶存摺等
    物件遂流入詐騙集團成員手中。於93年05月底，不詳姓名年
    詐稱「華東科技公司」舉辦電腦抽獎，乙○○中獎，可得港
    幣450000元，惟須先匯款作為保證金，並詐騙乙○○匯款入
    甲○○提供之上開帳戶內。乙○○因而陷於錯誤，於93 年
    06月30日，分三次陸續匯款新臺幣（下同）各15000 元、15
    000 元、23550 元入甲○○提供之上開帳戶，詐騙集團成員
    隨即將上開款項以提款卡提領或現金提領方式，提領一空，
    總計詐得53550 元。嗣乙○○發覺有異報警處理而查獲。
二、認定犯罪事實所憑之證據及理由：
(一)、上開犯罪事實，業據被害人於乙○○於警詢中指陳甚明，有
    警詢筆錄在卷可參，並有被害人乙○○提出之郵政國內匯款
    執據、自動櫃員機儲戶交易明細表、及被告甲○○上開帳戶
    之「客戶歷史交易清單」附卷可憑。被害人乙○○遭詐騙錢
    財匯入被告上開帳戶並於同日即遭詐騙集團以提款卡或現金
    提領方式提領詐騙款項一空等情，自屬真實。又被告使用之
    上開帳戶，原已於72年06月01日即已申設，並由被告持續使
    用，直至93年05月25日，被告至「北港郵局」申辦存摺、印
    章、提款卡、提款卡密碼之更新，並辦理該帳戶語音查詢功
    能等事實，亦為被告於本院審理時供述無誤，並有被告之警
    詢筆錄、其於檢察官面前之供述筆錄、「郵政儲金匯業局郵
    政存簿儲金印鑑章」、「客戶歷史交易清單」等足資為證。
(二)、被告雖辯稱其更新上開帳戶存摺、印章、提款卡等物之目的
    ，是為了讓老闆匯入工資，辦完之後，至北港圓環附近吃飯
    ，存摺、印章、提款卡等物均遺失，回家後始發現，不知存
    摺、印章、提款卡遭何人檢走云云。惟查：
１、依被告帳戶之「客戶歷史交易清單」顯示，被告所使用之上
    開帳戶資金，自88年06月起，至92年12月21日止，並未發現
    有資金出入異常之現象，惟自92年12 月21 日之後，至93年
    06月14日止這段期間，均未有任何資金出入，帳戶仍有存款
    餘額，未遭註銷停用。則被告之老闆若真匯款至被告帳戶，
    被告提供其原使用之上開帳戶即可，實無須費時耗力至郵局
    辦理存摺、提款卡、密碼、印章等物件之更新。況依被告於
    審理中所供，該帳戶原使用之印章、存摺、提款卡等物均未
    遺失，足認其使用原有帳戶應毫無困難，又何須將存摺、印
    章、密碼、提款卡全部更新，此與常理顯然違背，更可徵被
    告新換存摺、提款卡、密碼、印章等物，絕非用於其所辯之
    老闆入薪之用，而是欲辦理該帳戶全新之印章、提款卡、密
    碼供他人全權使用該帳戶，並避免被告本人介入使用。另外
    ，被告供稱其於這次更新存摺等物件之手續中，另申辦語音
    查詢系統，為了查詢帳戶內存款云云。惟檢察官詢問被告關
    於語音系統如何操作一事，被告表示其不知道，亦未向承辦
    人員詢問語音查詢系統如何使用。則被告以往從未有語音查
    詢之需求，亦未曾使用語音查詢功能，亦不知道如何使用，
    然本次卻突然申辦語音查詢功能，但亦未詢問承辦人員使用
    方式，足以推斷被告申辦語音查詢功能係因他人之需求，而
    非被告本身之需要。進一步而言，被告是應詐騙集團之要求
    ，重新換領存摺、印章、提款卡、密碼等物件，並申辦語音
    查詢系統，以供詐騙集團成員得以詢問詐騙款項已否匯入帳
    戶內，進一步順利取得詐騙款項無誤。
２、被告新換發之存摺、提款卡、印章等物件若真於換發當日已
    發現遺失，以一般正常人之反應，被告理應向郵局申辦帳戶
    之掛失止付、或報警向警方請求協助尋查遺失物件、或登報
    聲明作廢上開文件，以防該等物件遭不明人士作為非法之用
    。尤其近年來詐騙集團為掩飾身分，使用他人帳戶進行詐騙
    款項之提領情事，時常發生，各種媒體均有詳盡的報導，被
    告對此不可能不知情。且被告既已慎重的辦理上開存摺等物
    件之換發，並增設語音查詢功能，若該等物件均供被告所需
    ，信被告更應於當日發現遺失時，即尋求補救措施，亦或另
    行申請帳戶供其老闆匯款。然而，被告卻反於常情，於該等
    物件遺失後，毫無動作，是其所辯遺失云云，顯難以相信。
    被告另辯稱帳戶內沒錢，應該不會有事，不知道會那麼倒楣
    云云，又辯稱隔一天向老闆說存摺掉了，老闆說直接給現金
    即可，所以未申辦另一帳戶云云，顯係在迴避問題，無法對
    其偏離常理之靜默為合理之解釋。再者，被告於審理中供稱
    新換發提款卡密碼並未遺失，亦未寫在提款卡或存摺上，提
    款卡密碼亦未告訴他人。若此情屬實，衡情詐騙集團縱取得
    被告之提款卡，在不知密碼之情況下，自無法以提款卡提領
    被告帳戶內之金額。惟依「客戶歷史交易清單」顯示，自93
    年06月15日起，被告帳戶內有多筆資金匯入，惟旋有多筆即
    遭以提款卡提領方式領出現金。是以，被告辯稱未提供提款
    卡密碼予他人云云，亦無可信。
３、綜上，被告之辯解，顯係為掩飾其提供新換發存摺、提款卡
    、密碼、印章予不詳姓名年籍之成年人，進而供詐騙集團用
    以取得詐騙款項之實情，其辯詞自不足取。
(三)、本件事證明確，被告犯行堪以認定，自依法論科。
三、論罪科刑之理由：
(一)、被告所為，係以幫助之意思幫助詐騙集團成員等成年人實施
    刑法第339 條第1 項之詐欺取財罪，被告係刑法第339 條第
    1 項詐欺取財罪之幫助犯。又從犯之處罰，依刑法第30條第
    2項之規定，依正犯之刑減輕之。
(二)、原審認事證明確，依據前開法律，判處被告有期徒刑6 月，
    如易科罰金，以銀元3 百元折算1 日，本院第二審合議庭審
    酌被告犯後矢口否認犯行，藉詞狡辯，顯無悔意，並被告幫
    助詐欺之情節是提供原帳戶之新存摺等物件，供詐騙集團詐
    財，並詐得5 萬餘元，犯罪情節及犯罪所生之危害尚非甚重
    ，及其他之一切情狀，認原審認事用法及量刑均無違誤。被
    告上訴指摘原審判決錯誤，量刑不當云云，為無理由，應予
    駁回。
四、應適用之法條：刑事訴訟法第455之1第3項、第368條。
中　　華　　民　　國　　94　　年　　5 　　月　　30　　日
                  刑事第一庭    審判長法  官  康樹正
                                      法  官  楊欣怡
                                      法  官  侯廷昌
以上正本證明與原本無異。
不得上訴。
                                      書記官  馮善詮
中　　華　　民　　國　　94　　年　　5 　　月　　30　　日
附錄法條：刑法第339條第1項
中華民國刑法第339條
 (普通詐欺罪)
意圖為自己或第 3 人不法之所有，以詐術使人將本人或第 3 人
之物交付者，處五年以下有期徒刑、拘役或科或併科1000元以下
罰金。
以前項方法得財產上不法之利益或使第 3 人得之者，亦同。
前二項之未遂犯罰之。
